臺灣臺北地方法院刑事判決　　　　　　　95年度訴字第2107號
公　訴　人　臺灣臺北地方法院檢察署檢察官
被　　　告　乙○○
上列被告因詐欺案件，經檢察官提起公訴（95年度偵緝字第1411
號），本院於準備程序進行中，被告就被訴事實為有罪之陳述，
經告知被告簡式審判程序之旨，並聽取當事人之意見後，合議庭
裁定由受命法官獨任進行簡式審判程序，判決如下：
    主  文
乙○○連續意圖為自己不法之所有，以詐術使人將本人之物交付
，處有期徒刑壹年；又行使變造之私文書，足以生損害於他人，
處有期徒刑肆月；應執行有期徒刑壹年貳月，緩刑肆年。
    事實及理由
一、本件犯罪事實應補充記載：(一)被告乙○○明知自己無償債能
    力，卻仍基於為自己不法所有意圖之概括犯意，連續向被害
    人等五人虛構借款投資之事實，而詐取借款；(二)被告在詐取
    款項既遂後，為了掩飾其詐欺行為，而另行起意，於93年7
    月間某日，將所持有土地銀行士林分行活期儲蓄存款存摺其
    上原有之支出存入紀錄，接續在其上另以黑色字體繕打而覆
    蓋原有紀錄之方式，變造此存戶存領紀錄證明性質之私文書
    （變造內容如附件起訴書所載），隨即出示此變造之私文書
    與被害人甲○○○表示其帳戶內確有各該款項轉入之紀錄而
    行使之，以取信被害人，足以生損害於土地銀行士林分行對
    該存戶存領紀錄管理之正確性；證據部分則補充被告於本院
    審理時之自白；其餘犯罪事實及證據，均引用檢察官起訴書
    之記載（如附件）。
二、按被告行為後，刑法及刑法施行法部分條文業經修正公布，
    並均於95年7月1日施行。修正後刑法第2條第1項之規定，係
    規範行為後法律變更所生新舊法律比較適用之準據法，於修
    正後刑法施行後，應適用修正後刑法第2條第1項規定之從舊
    從輕之原則為比較；又修正後刑法第35條，乃刑之重輕之法
    定次序與標準，應適用裁判時之修正後刑法第35條之規定。
    修正後刑法第2條第1項係採從舊從輕原則，適用最有利於行
    為人之法律，既曰法律，自較刑之範圍為廣，除法律有特別
    規定者（如修正後刑法第2條第2項非拘束人身自由之保安處
    分適用裁判時法，修正後刑法施行法第9條之3規定之情形）
    ，應依其規定，或事關執行之緩刑之宣告，或犯罪在刑法修
    正施行前，自首在刑法修正施行後之自首部分，或程序之規
    定（程序從新，如刑法第40條沒收宣告之程序規定），均適
    用裁判時之修正後刑法之規定外，應依修正後刑法第2條第1
    項規定為法律變更之比較，且比較時，應就罪刑有關之共犯
    、未遂犯、連續犯、牽連犯、結合犯，以及累犯加重，自首
    減輕暨其他法定加減原因（如身分加減）與加減例等一切情
    形，綜其全部之結果而為比較後，整個之適用，不能割裂而
    分別適用有利益之條文（最高法院95年5月23日刑事庭第8次
    會議決議意旨參照）。經查：
    (一)刑法第339條第1項之詐欺取財罪，法定刑為5年以下有期
      徒刑、拘役或科或併科1千元以下罰金；比較修正後刑法
      施行法所增訂第1條之1規定「中華民國九十四年一月七日
      刑法修正施行後，刑法分則編所定罰金之貨幣單位為新臺
      幣。九十四年一月七日刑法修正時，刑法分則編未修正之
      條文定有罰金者，自九十四年一月七日刑法修正施行後，
      就其所定數額提高為三十倍。但七十二年六月二十六日至
      九十四年一月七日新增或修正之條文，就其所定數額提高
      為三倍」，修正後刑法施行法第1條之1第2項與罰金罰鍰
      提高標準條例第1條，因上開罰金刑之最高額度均屬相同
      ，並非刑罰法令之變更，無刑法第2條第1項比較新舊法之
      適用，應適用裁判時之刑法施行法第1條之1（最高法院95
      年度第21次刑事庭會議決議參照）。另刑法第33條第5款
      修正為「主刑之種類如下：五、罰金：新臺幣一千元以上
      ，以百元計算之」，是依修正後之法律，刑法第339條第1
      項詐欺取財罪所得科處之罰金刑最低則均為新臺幣1千元
      ，與被告行為時之罰金罰鍰提高標準條例第1條前段規定
      之提高倍數10倍及修正前刑法第33條第5款規定之罰金最
      低額銀元1元即新臺幣3元相比較，自以被告行為時關於刑
      法第33條第5款規定科處罰金刑之法律較有利於被告。
    (二)刑法第56條連續犯之規定，新法業已刪除，此刪除雖非犯
      罪構成要件之變更，但顯已影響行為人刑罰之法律效果，
      自屬法律有變更，應有刑法第2條第1項之適用。本件被告
      上開所為多次背信犯行，如依舊法，因時間緊接，所犯罪
      名相同，顯係出於概括之犯意為之，為連續犯，以一罪論
      ，並得加重其刑至1/2，如依新法，無連續犯之規定，應
      分論併罰，比較新、舊法結果，以舊法較為有利，應依被
      告行為時之法律即舊法論以連續犯。
    (三)本件經綜合觀察全部罪刑比較之結果，就上開修正部分，
      依刑法第2條第1項前段規定，應適用行為時法即舊法之規
      定。
三、查被告虛構借款投資之事實，而先後向被害人等五人騙取借
    款，核其此部分所為，均係犯刑法第339條第1項之詐欺取財
    罪。被告多次詐欺行為，時間緊接，所犯構成要件相同，顯
    係基於概括犯意而為，應依行為時刑法連續犯之規定，論以
    一罪，並加重其刑。又銀行之存款存摺，係記載該存戶存領
    紀錄之證明，核屬私文書之性質。被告將原先內容真正之支
    出存入紀錄，接續在其上另以黑色字體繕打而覆蓋原有紀錄
    之方式，變更原有紀錄內容，自係將該文書內容加以更改之
    變造行為，而足以生損害於製作權人即土地銀行士林分行對
    於此文書管理之正確性。是核被告此部分所為，係另犯刑法
    第216條、第210條之行使變造私文書罪，被告變造本件之存
    提紀錄，為單一之接續行為，又變造之低度行為為其後行使
    之高度行為所吸收，不另論罪。被告所犯上開連續詐欺取財
    、行使變造私文書二罪間，犯意各別，罪名有異，應予分論
    併罰。爰審酌被告業已坦承犯行之犯罪後態度，惟所詐得財
    物金額甚鉅，因此造成被害人等五人之損害甚大，其後為了
    掩飾詐欺犯行，又再變造文書之犯罪動機等一切情狀，分別
    量處如主文所示之刑。又被告行為後，刑法第51條第5款業
    經修正，提高多數有期徒刑合併應執行之刑不得逾30年。被
    告於裁判確定前犯數罪，且均係於本次刑法修正施行前犯之
    ，而刑法第51條第5款關於：「宣告多數有期徒刑者，於各
    刑中之最長期以上，各刑合併之刑期以下，定其刑期，但不
    得逾二十年」之規定，既經修正為：「宣告多數有期徒刑者
    ，於各刑中之最長期以上，各刑合併之刑期以下，定其刑期
    ，但不得逾三十年」，比較新舊法之結果，自以修正前之規
    定較有利於被告，就本院於主文所宣告之各刑，依刑法第2
    條第1項前段，仍應適用被告行為即修正前刑法第51條第5款
    ，定其應執行之刑。末查，被告前此未曾有刑事前案紀錄，
    有臺灣高等法院被告前案紀錄表附卷可稽，且其犯後業已深
    表悔意，並與被害人等五人達成民事和解，願定期償還所詐
    得款項，被害人等五人之代理人就此於本院準備程序時亦表
    明不願再追究其刑事責任部分等語，有本院筆錄（見本院96
    年4月10日準備程序筆錄）及該和解筆錄在卷足憑，堪認其
    因一時失慮才觸犯本件犯行，經此偵審教訓後，當知所警惕
    ，信無再犯之虞，因認所宣告之刑以暫不執行為適當，爰依
    上開所述，適用修正後刑法第74條第1項第1款之規定，為緩
    刑諭知，以啟自新。
四、據上論斷，應依刑事訴訟法第299條第1項前段、第273條之1
    第1項、第310條之2、第454條，刑法第2條第1項、第339條
    第1項、第216條、第210條、第74條第1項第1款，修正前刑
    法第56條、第51條第5款，刑法施行法第1條之1，判決如主
    文。
五、如不服本件判決，得自收受送達之日起10日內，向本院提起
    上訴。
本件經檢察官黃于真到庭執行職務。
中　　華　　民　　國　　96　　年　　4 　　月　　24　　日
　　　　　　　　　刑事第七庭    法　官　許泰誠
以上正本證明與原本無異。
如不服本判決，應於判決送達後10日內，向本院提出上訴狀。
　　　　　　　　　　　　　　　　書記官　劉麗英
中　　華　　民　　國　　96　　年　　4 　　月　　24　　日
